臺灣彰化地方法院刑事判決　　　　　　　　　　　　　九十三年度易字第五三四號
　　公　訴　人　臺灣彰化地方法院檢察署檢察官
　　被　　　告　乙○○
　　選任辯護人　張益隆律師
右列被告因違反商標法案件，經檢察官提起公訴 (九十二年度偵字第五九三二號)，
本院依刑事訴訟法第二百七十三條之一第一項之規定，裁定改用簡式審判程序判決如
左：
    主  文
乙○○共同連續意圖欺騙他人，於同一商品，使用相同於他人註冊商標之圖樣，處有
期徒刑陸月，如易科罰金，以參佰元折算壹日。
扣案如附表所示之物沒收。
    事  實
一、乙○○為址設彰化縣大村鄉○○○路二六四號庸聖實業股份有限公司（下稱庸聖
    公司）之實際負責人，其明知「ＴＯＹＯＴＡ」、「ＣＯＲＯＬＬＡ」（以上商
    標權人為日商豐田自動車股份有限公司）、「ＦＯＲＤ  ＥＳＣＡＰＥ」（起訴
    書誤載為ＴＩＥＲＲＡ，以上商標權人為美商福特汽車公司）、「ＨＯＮＤＡ」
    、「ＣＲ─Ｖ」、「ＣＩＶＩＣ」（以上商標權人為日商本田技研工業股份有限
    公司）、「ＮＩＳＳＡＮ」、「ＣＥＦＩＲＯ」、「ＭＡＲＣＨ」（以上商標權
    人為日商日產汽車股份有限公司，起訴書載為該公司之國內授權公司丙○○○製
    造股份有限公司）、「ＭＡＺＤＡ」、「ＴＲＩＢＵＴＥ」（以上商標權人為甲
    ○○○○股份有限公司）、「ＨＹＵＮＤＡＩ」、「ＡＴＯＳ」及「ＭＡＲＴＲ
    ＩＸ」（以上商標權人為現代自動車公司，起訴書漏載ＣＯＲＯＬＬＡ、ＣＲ─
    Ｖ、ＣＩＶＩＣ、ＣＥＦＩＲＯ、ＭＡＲＣＨ、ＴＲＩＢＵＴＥ、ＡＴＯＳ及Ｍ
    ＡＲＴＲＩＸ等商標，業據公訴人當庭請求補正；起訴書另載ＶＯＬＫＳ  ＷＡ
    ＧＥＮ  ＰＡＳＳＡＴ之商標部分，因查無該商標之登記資料，此部分另據檢察
    官當庭請求減縮此部分之起訴事實）等商標，均已據日商豐田自動車股份有限公
    司、美商福特汽車股份有限公司（下稱福特公司）、日商本田技研工業股份有限
    公司（下稱本田公司）、日商日產汽車股份有限公司（下稱日產公司）、甲○○
    ○○股份有限公司（下稱馬自達公司）、韓商現代汽車公司分別向我國經濟部中
    央標準局（現已改制為智慧財產局）申請註冊登記並取得商標專用權，專用於汽
    車及其零組件上，現均仍於商標專用期限內。其亦明知未經該等公司授權使用上
    開商標，竟基於意圖欺騙他人之概括犯意，自民國九十一年二月間起至九十二年
    六月十九日被查獲前止，連續接受與其有上開犯意聯絡之國內、外客戶下單，在
    其上開公司內，以其所有、如附表所示之成型機、烤箱、修邊機、鑽床、線切機
    、倒角機、表面處理布輪、鋼模及切台等工具，生產製造前述品牌、車款之商標
    而使用於同一商品汽車用晴雨窗上，自行或交由客戶出口或銷售牟利多次。嗣於
    九十二年六月十九日，經法務部調查局嘉義縣調查站，在庸聖公司內搜索查獲，
    並扣得如附表所示之物，始知上情。
二、案經法務部調查局嘉義縣調查站移送臺灣彰化地方法院檢察署檢察官偵查起訴。
    理  由
一、訊之被告乙○○對其上開犯罪事實坦白承認，核與馬自達、本田等公司之告訴代
    理人劉騰遠指述、證人即福特公司之在台授權廠商福特六和公司員工林純興、日
    產公司之在台授權廠商丙○○○製造股份有限公司員工彭愈真證述之情節大致相
    符，並有上開公司商標註冊證影本或各該商標之智慧財產局商標檢索資料附卷、
    附表所示之物扣案可相佐證，被告上開犯行已堪認定，應依法予以論科。
二、查被告行為後，商標法業於九十二年五月二十八日修正公布，並於同年十一月二
    十八日生效而施行，而修正後之商標法（下稱新法），將原商標法（下稱舊法）
    第六十二條、第六十三條之保護規定，分別改移至新法第八十一條與八十二條罰
    則中，其中舊法第六十二條與修正後之新法第八十一條之刑罰均為「處三年以下
    有期徒刑、拘役或科或併科新台幣二十萬元以下罰金」，然原商標法第六十二條
    第一款之構成要件係規定：「意圖欺騙他人，於同一商品或類似商品，使用相同
    或近似於他人註冊商標之圖樣者」，於修正後之新法第八十一條第一款則改為：
    「未經商標權人或團體商標權人同意，於同一商品或服務，使用相同之註冊商標
    或團體商標者」，其中關於客觀要件上，前、後文字雖略有不同，但以本件事實
    而言，尚無二致，惟主觀要件上，新法第八十一條與舊法第六十二條的要件則有
    寬、嚴之分，舊法第六十二條之成立，主觀上須有欺騙他人之意圖，適用上顯較
    新法嚴格而有利於被告，雖本件無論依新、舊法來認定，被告之犯行均已成罪，
    然依刑法第二條第一項後段從輕適用法律之原則，本案仍以修正前之商標法第六
    十二條之規定對被告較為有利，而舊法第六十三條之相較於新法第八十二條，基
    於同一理由，亦應適用原商標法第六十三條較有利於被告。是核被告乙○○所為
    ，係犯修正前之商標法第六十二條第一款之意圖欺騙他人於同一商品使用相同於
    他人註冊商標之圖樣罪及同法第六十三條、第六十二條第一款之意圖販賣而陳列
    仿冒商標商品罪，原起訴書請求依修正後之商標法論處容有未洽，此業經公訴人
    當庭請求改依原商標法處斷，本院自得改依舊法論處。其與不特定廠商間，有犯
    意聯絡及行為分擔，均為共同正犯。又其多次於同一商品使用仿冒商標及販售仿
    冒商標商品等犯行，均時間緊接，觸犯構成要件相同之罪，顯皆係基於概括犯意
    為之，均應依連續犯之規定論以一罪，並各依法加重其刑；原起訴書雖僅起訴被
    告仿冒上開車廠之商標，而未將各該車廠生產之車款名稱詳細列舉，顯有未洽，
    惟此業據公訴人當庭請求補正及併予審理，因此當庭請求部分與起訴有罪部分有
    連續犯之裁判上一罪關係，本院自應併予審判；致原起訴書依所扣得之證物，另
    起訴被告亦有仿冒「ＶＯＬＫＳ  ＷＡＧＥＮ  ＰＡＳＳＡＴ」之商標部分，因
    查無該商標之登記資料，故公訴人當庭請求將此部分起訴之事實予以減縮，因此
    部分與起訴有罪部分亦有連續犯之裁判上一罪關係，本院自不另為無罪之諭知，
    併予敘明。所犯上開二罪，有方法與目的之牽連關係，應從一重之連續仿冒商標
    罪處斷。爰審酌被告犯罪之動機、目的、方法、手段、品行、所得利益、所生危
    害暨其犯後態度等一切情狀，量處如主文所示之刑，並諭知易科罰金之折算標準
    ，以示懲儆。扣案如附表所示之物，均係被告所有、供其犯本罪所用或犯本罪預
    備之物，此具其供明在卷，均應依法宣告沒收之。
三、據上論斷，應依刑事訴訟法第二百七十三條之一第一項、第二百九十九條第一項
    前段、修正前商標法第六十二條第一款、第六十三條、刑法第十一條前段、第二
    條第一項後段、第二十八條、第五十六條、第五十五條、第四十一條第一項前段
    、第三十八條第一項第二款、罰金罰鍰提高標準條例第一條前段、第二條，判決
    如主文。
本案經檢察官黃玉琪到庭執行職務。
中      華      民      國      九十三      年      八      月    十二  日
                                臺灣彰化地方法院刑事第一庭
                                    法      官  葛  永  輝
右正本證明與原本無異。
如不服本判決，應於判決送達後十日內向本院提出上訴狀( 須附繕本 )。
告訴人或被害人對於判決如有不服具備理由請求檢察官上訴者，其上訴期間之計算係
以檢察官收受判決正本之日期為準。
                                    法院書記官  施  惠  卿
中      華      民      國      九十三      年      八      月    十二  日
商標法第六十二條
意圖欺騙他人，有左列情事之一者，處三年以下有期徒刑、拘役或科或併科新台幣二
十萬元以下罰金。
一、於同一商品或類似商品，使用相同或近似於他人註冊商標之圖樣者。
二、於有關同一商品或類似商品之廣告、標帖、說明書、價目表或其他文書，附加相
    同或近似於他人註冊商標圖樣而陳列或散布者。
商標法第六十三條
明知為前條商品而販賣、意圖販賣而陳列、輸出或輸入者，處一年以下有期徒刑、拘
役或科或併科新台幣五萬元以下罰金。
附表
┌───┬──────────────────┬────┬───────┐
│編  號│  品       名                       │ 單  位 │  數   量     │
├───┼──────────────────┼────┼───────┤
│  一  │庸聖實業出貨單                      │ 張    │  十三        │
├───┼──────────────────┼────┼───────┤
│  二  │晴雨窗產品目錄                      │  張    │  四          │
├───┼──────────────────┼────┼───────┤
│  三  │產品對造表                          │  張    │  四          │
├───┼──────────────────┼────┼───────┤
│  四  │客戶電話一覽表                      │  張    │  一          │
├───┼──────────────────┼────┼───────┤
│  五  │出口報關資料                        │  張    │  十四        │
├───┼──────────────────┼────┼───────┤
│  六  │成型機                              │  台    │  二          │
├───┼──────────────────┼────┼───────┼
│  七  │烤箱                                │  台    │  一          │
├───┼──────────────────┼────┼───────┤
│  八  │修邊機                              │  台    │  二          │
├───┼──────────────────┼────┼───────┤
│  九  │鑽床                                │  台    │  一          │
├───┼──────────────────┼────┼───────┤
│  十  │線割機                              │  台    │  一          │
├───┼──────────────────┼────┼───────┤
│十一  │倒角機                              │  台    │  一          │
├───┼──────────────────┼────┼───────┤
│十二  │表面處理布輪                        │  台    │  一          │
├───┼──────────────────┼────┼───────┤
│十三  │切台                                │  台    │  一          │
├───┼──────────────────┼────┼───────┤
│十四  │委外設計商標（ＴＥＲＣＥＬ）        │  張    │  一          │
├───┼──────────────────┼────┼───────┤
│十五  │ＴＯＹＯＴＡ汽車晴雨窗              │  個    │  一七二      │
├───┼──────────────────┼────┼───────┤
│十六  │ＮＩＳＳＡＮ汽車晴雨窗              │  個    │  三六六      │
├───┼──────────────────┼────┼───────┤
│十七  │ＦＯＲＤ汽車晴雨窗                  │  個    │  一          │
├───┼──────────────────┼────┼───────┤
│十八  │現代ＨＹＵＮＤＡＩ汽車晴雨窗        │  個    │  八七一      │
├───┼──────────────────┼────┼───────┤
│十九  │ＭＡＺＤＡ汽車晴雨窗                │  個    │  二二九      │
├───┼──────────────────┼────┼───────┤
│二十  │ＨＯＮＤＡ汽車晴雨窗（三陽）        │  個    │  五六○      │
├───┼──────────────────┼────┼───────┤
│二十一│仿冒汽車晴雨窗商標鋼模              │  個    │  二二        │
├───┼──────────────────┼────┼───────┤
│二十二│ＨＹＵＮＤＡＩ汽車晴雨窗半成品      │  個    │  一○八      │
└───┴──────────────────┴────┴───────┘
